【裁判字號】    92,裁,1375
【裁判日期】    920925
【裁判案由】    眷舍
【裁判全文】
最  高  行  政  法  院  裁  定                  九十二年度裁字第一三七五號
    抗  告  人  甲○○
    訴訟代理人  乙○○
右抗告人因與相對人行政院勞工委員會間眷舍事件，對於中華民國九十一年六月二十
六日臺北高等行政法院九十年度訴字第五二三九號裁定提起抗告，本院裁定如左︰
    主  文
抗告駁回。
抗告訴訟費用由抗告人負擔。
    理  由
一、按抗告法院認抗告為不合法或無理由者，應為駁回抗告之裁定，行政訴訟法第二
    百七十二條準用民事訴訟法第四百九十二條第一項定有明文。
二、本件抗告意旨略謂：（一）本件之爭執，導因於原眷舍管理機關前臺灣省警務處
    及行政院勞工委員會未依臺灣省各機關學校省有眷舍房地處理辦法（下稱眷舍處
    理辦法）作業，互相推諉。前開法令係臺灣省政府依中央法令轉頒執行，故本件
    訴訟應屬行政訴訟法第八條第一項之訴訟。（二）眷舍之處理，分為原地改建及
    騰空標售二種，對現住人均有明文規定補償及搬遷費用，以及現住戶自費整建部
    分之給付。依眷舍處理辦法第十三條之規定，本件眷舍之處理得按該條作業。另
    同辦法第一條開宗明義指出訂定該辦法之意義，為協助軍公教人員購置住宅，故
    該辦法第三條第二款所定「經各機關學校指定為公用房屋及建地者」，係指不適
    用於眷舍改建或騰空標售者，並非意指有其他用途時，則對現住戶不予處理。（
    三）前臺灣省警務處及相對人不依上述法令規定辦理，已有於公法執行之疏失及
    瀆職行為，並非私權爭執，即使系爭坐落臺北市○○○路○段二○之三號眷舍因
    政府財政困難或其他因素致無法適用眷舍處理辦法，亦應召開協調會說明理由，
    以維護人民權益等語，爰求為廢棄原裁定。本院按：公務員就配住眷舍與其服務
    機關間為使用借貸關係，其因私權而發生爭執，不得對之提起行政訴訟。（本院
    八十二年度裁字第一一四三號裁定參照）經查：本件抗告人之夫鄭德才前因任職
    於前臺灣省警務處，受配居住系爭眷舍，其後鄭德才歷經調任、退休後亡故，而
    由抗告人續住。系爭房屋之基地原為臺灣省有，由臺灣省林業試驗所管理，嗣因
    撥用，改為中華民國所有，由相對人管理。相對人前以抗告人無權占有系爭土地
    興建房屋，對抗告人提起民事訴訟，請求拆除所興建之房屋並返還土地，經臺灣
    臺北地方法院判決上訴人敗訴，此為兩造所不爭，且有臺灣臺北地方法院八十六
    年度重訴字第一二九九號民事判決、內政部警政署八十九年十一月六日（八九）
    警署後字第二三○八八八號函、土地登記謄本可憑。抗告人嗣則提起本件訴訟，
    求為命相對人給付自費整建房屋部分之補償金及搬遷費。揆之前開說明，本件抗
    告人之夫鄭德才獲配居住系爭眷舍，與服務機關成立使用借貸關係，乃私權事項
    ，則於有關眷舍返還時，相對人應否給付現住人即抗告人補償費事項，亦屬私權
    事項，抗告人原不得就此事項向行政法院提起訴訟，其所提起之本件訴訟為不合
    法，原裁定予以駁回，核無違誤，抗告人據前開各詞提起抗告，求為廢棄原裁定
    ，為無理由，應予駁回。
三、依行政訴訟法第二百七十二條、第一百零四條、民事訴訟法第四百九十二條第一
    項、第九十五條、第七十八條，裁定如主文。
中    華    民    國    九十二      年      九        月      二十五    日
                    最 高 行 政 法 院  第 三 庭
                                審 判 長 法  官      葉  振  權
                                         法  官      林  茂  權
                                         法  官      吳  錦  龍
                                         法  官      劉  鑫  楨
                                         法  官      吳  明  鴻
右  正  本  證  明  與  原  本  無  異
                                         法院書記官  阮  桂  芬
中    華    民    國    九十二      年      九        月    二十六      日


司法院資訊處製作；財團法人民間司法改革基金會備份。
